臺灣臺北地方法院民事判決　　　　　　　96年度訴字第2719號
原　　　告　正大聯合會計師事務所
法定代理人　丁　○
訴訟代理人　乙○○
　　　　　　丙○○
被　　　告　甲○○
訴訟代理人　楊鈞國律師
複　代理人　楊惠琳律師
上列當事人間損害賠償事件，本院於民國96年12月13日言詞辯論
終結，判決如下：
    主      文
原告之訴及假執行之聲請均駁回。
訴訟費用由原告負擔。
    事實及理由
一、原告起訴主張略以：
（一）伊與被告及訴外人邱雲灶等人間因合夥損益分配事件，由
      被告等人對伊提起訴訟，案經本院以90年度重訴字第2944
      號判決判命伊應給付被告新台幣（下同）11,479,964元，
      及自民國90年10月26日起至清償日止按年息5%計算之利息
      ，並宣告如被告以3,826,654 元供擔保後，得假執行，但
      伊如以11,479,964元為被告預供擔保後，得免為假執行。
      被告嗣即據該判決聲請對伊為強制執行，伊為顧全商譽，
      緊急於93年6 月8 日向訴外人賴美麗借款11,479,964元，
      用以供擔保免為假執行，雙方約定依年息10％計息。
（二）嗣經伊提起上訴，由最高法院發回更審，臺灣高等法院以
      95年度重上更（一）字第93號判決將原判決暨假執行宣告
      （確定部分除外）均廢棄，並將被告第一審之訴及假執行
      之聲請均駁回，則原審法院准予假執行之宣告，即失所附
      麗。而伊向賴美麗所借款項，自借款日起至95年12月28日
      95年度重上更（一）字第93號判決宣判之日止共933 日，
      利息共為2,934,468 元。伊為免為假執行向賴美麗借貸資
      金，支付利息予賴美麗，該筆利息支出即非不得謂為伊為
      免為假執行供擔保所受之損害，被告自應負賠償責任，爰
      依民事訴訟法第395 條第2 項之規定提起本件訴訟等語。
      並聲明：1.被告應給付原告2,934,468 元，及自起訴狀繕
      本送達被告之日起至清償日止按年息5%計算之利息。2.願
      供擔保，請准宣告假執行。
二、被告則略以：
（一）原告依民事訴訟法第395 條第2 項規定，另案起訴請求訴
      外人邱雲灶返還其所受領之第三人給付607,259 元予原告
      ，惟臺灣高等法院96年度上易字第561 號民事判決以原告
      就本件假執行給付部分，應於該本案事件中，依前開規定
      向法院聲明，於廢棄或變更宣告假執行之本案判決者，將
      其因假執行或因免假執行所為給付或所受損害，於判決內
      命訴外人邱雲灶返還及賠償，尚不得於該本案判決確定前
      ，另行提起本件訴訟為獨立之請求等為由，駁回原告之訴
      確定在案，本件應受前開判決效力之拘束。
（二）原告未於本院90年度重訴字第2944號案件審理中，就發生
      抵銷適狀之本件利息損害賠償債權主張訴訟上之抵銷，導
      致原告受到不利益之判決，原告為求免為假執行提供擔保
      而發生損害，應屬於民法第217 條第1 項「與有過失」之
      情形，因此法院依法得予以免除伊之賠償義務。
（三）伊對於原告確實有87、88及89年度之合夥盈餘分配債權，
      金額合計11,479,964元，且原告自伊於90年6 月5 日聲明
      退夥迄今，一直無理由而拒絕給付，是原告於93年6 月8
      日提供擔保金11,479,964元免為假執行時，其當時應仍有
      上開應給付而尚未給付予伊之合夥金額存在，原告實無需
      向訴外人賴美麗另外借款11,479,964元之必要，顯見原告
      與賴美麗間簽立之借款承諾書，乃係通謀而為虛偽之意思
      表示，應屬無效等語，資為抗辯。並聲明：1.原告之訴駁
      回。2.若受不利益判決，願供擔保請准宣告免為假執行。
三、原告主張兩造間前因合夥損益分配事件，由被告等人起訴對
    原告為請求，經本院以90年度重訴字第2944號判決原告敗訴
    ，並於該案判決中宣告准被告對原告供擔保後得為假執行，
    嗣被告即以該判決為執行名義聲請假執行，原告就宣告得為
    假執行之金額，全額供擔保以免為假執行。嗣原告對該案上
    訴後，經臺灣高等法院以92年度重上字第617 號判決駁回上
    訴，原告不服提起上訴，經最高法院以95年度台上字第1186
    號民事判決廢棄原判決發回更審，由臺灣高等法院以95年度
    重上更（一）字第93號判決將原一審判決暨假執行宣告均廢
    棄，並將被告第一審之訴及假執行之聲請均駁回，原告不服
    提起上訴，經最高法院以96年度台上字第1241號判決廢棄原
    判決，發回臺灣高等法院更審等情，有前開民事判決在卷可
    參（見本院卷一第43頁至第77頁），復為被告所不爭執，自
    堪信為真實。
四、本件之爭點為：
（一）前開合夥損益分配事件之本案判決尚未確定，原告得否另
      行依民事訴訟法第395 條第2 項規定提起本件訴訟為獨立
      之請求？
（二）原告與訴外人賴美麗間之借貸關係是否為通謀虛偽意思表
      示？
（三）原告有無向賴美麗借貸以供擔保免為假執行之必要？
（四）原告於上開合夥損益分配案件至第二審始提出抵銷之抗辯
      ，就免為假執行所生之損害，是否與有過失？
五、本院得心證之理由：
（一）關於前開合夥損益分配事件之本案判決尚未確定，原告得
      否另行提起本件訴訟為獨立請求之部分：
    1.按第一審宣告假執行之判決，經第二審判決維持者，嗣第
      二審判決雖經第三審法院廢棄發回更審，因係回復至提起
      第二審上訴之狀態，第一審判決既未經廢棄或變更，其宣
      告假執行之效力，自不受影響（最高法院82年度台抗字第
      303 號裁定意旨參照）。又「民事訴訟法第395 條第2 項
      之規定，兼具實體法之性質，被告於訴訟中，固得據以請
      求，即於原告受敗訴判決確定後，另行起訴請求，亦無不
      可」。且該項規定，「固未明定其適用於何審級法院，惟
      第一審法院無廢棄或變更宣告假執行之本案判決之情形，
      則該項規定，在第一審應無適用之餘地。而本院為法律審
      ，關於因假執行或因免假執行所為給付及所受損害之範圍
      、種類及數額，不能為事實之認定，即無從為命返還及賠
      償之判決。故首揭條項，雖規定於第二編第一審程序中，
      應解為僅限於第二審法院有其適用」。此亦有最高法院73
      年台上字第59號、74年台上字第764 號判例意旨可資參照
      。可知被告得於本案判決確定前，依民事訴訟法第395 條
      第2 項之規定，向本案訴訟之法院聲明，於廢棄或變更宣
      告假執行之本案判決者，將其因假執行或因免假執行所為
      給付或所受損害，於判決內命原告返還及賠償。須於本案
      判決原告敗訴確定後，被告始得另行起訴請求。
    2.經查，被告對原告所提起之請求分配合夥損益等訴訟，經
      本院以90年度重訴字第2944號判決判命原告應給付被告11
      ,479,964 元 ，及自90年10月26日起至清償日止按年息5%
      計算之利息，並宣告被告如以3,826,654 元供擔保後，得
      假執行，但原告如以11,479,964元為被告預供擔保後，得
      免為假執行；原告提起上訴後，經臺灣高等法院以92年度
      重上字第617 號判決上訴駁回；原告再提起第三審上訴，
      經最高法院以95年度台上字第1186號判決「原判決廢棄，
      發回臺灣高等法院」；嗣臺灣高等法院以95年度重上更(一)
      字第93號判決將原審2944號判決被告勝訴部分廢棄，改判
      駁回被告第一審之訴及假執行之聲請；該判決再經最高法
      院以96年度台上字第1241號判決廢棄，發回臺灣高等法院
      更審中，業如前述，則兩造間請求分配合夥損益等事件之
      本案訴訟尚未判決確定，仍在臺灣高等法院審理中，揆諸
      上揭說明，原告就本件假執行給付部分，自應於該本案事
      件中，依民事訴訟法第395 條第2 項之規定，向法院聲明
      ，於廢棄或變更宣告假執行之本案判決者，將其因免假執
      行所受損害，於判決內命被告返還及賠償，尚不得於該本
      案判決確定前，另行提起本件訴訟為獨立之請求，是原告
      提起本件訴訟，於法即有未合。
    3.本院既認原告不得於前開合夥損益分配事件之本案判決確
      定前，另行依民法第395 條第2 項規定提起本件訴訟為獨
      立之請求，則前開本件之爭點（二）至（四），即無論述
      之必要，附予敘明。
六、從而，原告依民事訴訟法第395 條第2 項之規定，請求被告
    給付原告2,934,468 元，及自起訴狀繕本送達被告之日起至
    清償日止按年息5%計算之利息，為無理由，應予駁回。又原
    告之請求既經駁回，假執行之聲請即失所附麗，應一併駁回
    。
七、本件事證已臻明確，兩造其餘攻擊或防禦方法，經本院審酌
    後，認均與本件之結論無涉，茲不再一一論述，併予敘明。
八、訴訟費用負擔之依據：民事訴訟法第78條。
中　　華　　民　　國　　96　　年　　12　　月　　27　　日
                  民事第一庭法　官　蔡和憲
以上正本係照原本作成。
如對本判決上訴，須於判決送達後20日內向本院提出上訴狀。
中　　華　　民　　國　　96　　年　　12　　月　　27　　日
                            書記官  吳文雄
